臺灣板橋地方法院刑事判決　　　　　　100年度簡上字第313號
上　訴　人　臺灣板橋地方法院檢察署檢察官
即公 訴 人
被　　　告　江世杰
上列上訴人即公訴人因被告詐欺案件，不服本院100 年度簡字第
1070號中華民國100 年3 月7 日第一審判決（聲請簡易判決處刑
案號：100 年度偵緝字第232 、233 、234 號），提起上訴，並
經臺灣板橋地方法院檢察署檢察官移送併辦(100年度偵字第6563
號) ，本院管轄之第二審合議庭判決如下：
    主  文
原判決撤銷。
江世杰幫助意圖為自己不法之所有，以詐術使人將本人之物交付
，處拘役伍拾日，如易科罰金，以新臺幣壹仟元折算壹日。
    事  實
一、江世杰明知當今不法份子為掩飾其不法犯行，避免執法人員
    之循線追緝，經常以可代為申貸款項等各式編造理由為誘餌
    ，誘使民眾提供金融機構帳戶、存摺、提款卡、密碼等個人
    金融資料，渠等再利用取得之帳戶等個人金融資料供作對外
    詐騙或其他各種不法用途使用，而可預見將金融機構帳戶存
    摺、提款卡、密碼等個人金融資料提供予不熟識之人使用，
    可能幫助不法集團遂行詐欺取財之犯罪目的，仍基於縱有人
    以其金融帳戶實施詐欺犯罪亦不違背其本意之幫助犯意，在
    臺北縣永和市（現改制為新北市永和區）某「85℃」餐飲店
    內，將其前向中華郵政股份有限公司中和郵局（下稱中和郵
    局）申請開立之帳號為00000000000000號帳戶、向彰化商業
    銀行（下稱彰化銀行）雙和分行申請開立之帳號為00000000
    000000號帳戶、向台新國際商業銀行（下稱台新銀行）板橋
    分行申請開立之帳號為00000000000000號帳戶之存摺、提款
    卡及密碼等物品、資料提供予某真實姓名年籍不詳、自稱「
    王小姐」之成年女子使用，以作為詐騙他人之人頭帳戶使用
    ，以此方式幫助該女子及其所屬之詐欺集團為詐欺行為。嗣
    該詐欺集團成員即意圖為自己不法之所有，基於詐欺取財之
    犯意，先後於附表所示之時間，撥打電話予蕭智文、李淑雯
    、劉集雄、張順昱、黃素蘭等人，分別向渠等佯稱先前於網
    路或電視購物之匯款帳戶設定為自動分期，或員工操作錯誤
    ，請渠等至自動櫃員機前操作以更正錯誤云云，致其等均陷
    於錯誤，而先後匯款如附表所示之金額至江世杰所開立之上
    揭帳戶內。嗣因蕭智文、李淑雯、劉集雄、張順昱、黃素蘭
    等人發現有異，報警處理，始循線查悉上情。
二、案經劉集雄、張順昱訴由臺北縣政府警察局（現改制為新北
    市政府警察局）中和第二分局、桃園縣政府警察局楊梅分局
    分別移送、報告臺灣板橋地方法院檢察署檢察官偵查後向本
    院聲請以簡易判決處刑，及臺中市政府警察局第二分局移送
    該署檢察官偵查後移送本院併案審理。
    理  由
壹、有關證據能力部分：
    按刑事訴訟法第159 條第1 項雖規定，被告以外之人於審判
    外之言詞或書面陳述，除法律有規定外，不得作為證據。惟
    同法第159 條之5 明定：「被告以外之人於審判外之陳述，
    雖不符前4 條之規定，而經當事人於審判程序同意作為證據
    ，法院審酌該言詞陳述或書面陳述作成時之情況，認為適當
    者，亦得為證據。」、「當事人、代理人或辯護人於法院調
    查證據時，知有第159 條第1 項不得為證據之情形，而未於
    言詞辯論終結前聲明異議者，視為有前項之同意。」，其立
    法理由在於傳聞證據未經當事人之反對詰問予以核實，乃排
    斥其證據能力。惟當事人如放棄對原供述人之反對詰問權，
    於審判程序表示同意該等傳聞證據可作為證據，此時，法院
    除認該傳聞證據欠缺適當性外，自可承認其證據能力。又當
    事人、代理人或辯護人於調查證據時，知有刑事訴訟法第
    159 條第1 項不得為證據之情形，卻表示「對於證據調查無
    異議」、「沒有意見」等意思，而未於言詞辯論終結前聲明
    異議者，應視為已有將該等傳聞證據採為證據之同意，最高
    法院93年度台上字第3533號、94年度台上字第2976號判決亦
    採同一見解。經查：本案被告江世杰及檢察官於審判期日就
    本院一一提示之前揭證據方法於言詞辯論終結前，均亦未就
    所調查之證據主張有刑事訴訟法第159 條第1 項不得為證據
    之情形，是參照上開說明要旨，本案經調查之證據，均有證
    據能力，合先敘明。
貳、實體方面：
一、訊據被告對上揭事實均坦承不諱，核與被害人蕭智文、李淑
    雯、劉集雄、張順昱、黃素蘭等人於警詢時指訴相符，並有
    渠等所提出之匯款單據、現金存入憑證、存簿資料，及被告
    前揭3 個帳戶之開戶資料、交易明細表等附卷可憑，堪認被
    告前揭帳戶確經詐騙集團作為犯罪工具所使用。且查金融存
    款帳戶，事關存戶個人財產權益之保障，與存戶之印鑑章、
    提款卡結合，其專屬性、私密性更形提高，一般人亦均有應
    妥為保管，以防止被他人冒用之認識。縱有特殊情況偶有將
    存摺、印鑑章、提款卡交付他人之需，亦必深入瞭解其用途
    後再行提供以使用，恆係吾人日常生活經驗與事理；且金融
    帳戶為個人理財之工具，申請開設金融帳戶並無任何特殊之
    限制，一般民眾皆可以存入最低開戶金額之方式申請開戶，
    一個人可以在不同之金融機構申請多數之存款帳戶使用，並
    無何困難，此乃眾所周知之事實，則依一般人之社會生活經
    驗，苟見非親非故之人不以自己名義申請開戶，反而以出價
    蒐購或其他方式向他人蒐集金融機構帳戶供己使用，衡情當
    知悉蒐集金融帳戶者，係將所蒐集之帳戶用於從事財產犯罪
    。況觀諸現今社會上，恐嚇取財或詐騙者蒐購人頭帳戶，持
    以作為恐嚇取財或信貸、手機簡訊詐欺之事，常有所聞，出
    賣或出借帳戶予非親非故之人，受讓人係為從事財產犯罪之
    人，此為一般稍具智識程度或社會經驗之人能預見之情事，
    被告自承先前曾任自助餐店的廚師，薪水係以匯入帳戶方式
    發放，可見被告具備相當之社會歷練及使用金融帳戶之生活
    經驗，其對其將金融帳戶交付他人使用，可能遭持以從事財
    產犯罪有所預見，竟仍執意為之，其有幫助他人犯詐欺取財
    罪之不確定犯罪故意甚明。從而，本件事證明確，被告犯行
    堪予認定，應依法論科。
二、按刑法上之幫助犯，係對於犯罪與正犯有共同之認識，以幫
    助之意思，對於正犯資以助力，而未參與實施犯罪之行為者
    而言。本件被告提供帳戶讓被害人匯入款項，並未實際參與
    詐騙集團成員對被害人施用詐術之行為，是核其所為，係犯
    刑法第30條第1 項、第339 條第1 項之幫助詐欺取財罪。被
    告同時提供前揭中和郵局、彰化銀行、台新銀行帳戶之提款
    卡、密碼之幫助行為，而同時幫助詐欺集團成員詐得被害人
    蕭智文、李淑雯、劉集雄、張順昱、黃素蘭等人之財物，係
    一行為而觸犯5 個幫助詐欺取財罪，為想像競合犯，應從一
    重之幫助詐欺取財罪處斷。雖檢察官聲請簡易判決處刑意旨
    漏未論及被告提供前開帳戶提款卡及密碼幫助該詐欺集團成
    員詐欺被害人黃素蘭部分，惟此部分與檢察官原聲請簡易判
    決處刑部分，為想像競合犯之裁判上一罪關係，依審判不可
    分之原則，自為聲請簡易判決處刑效力所及，且經臺灣板橋
    地方法院檢察署檢察官以100 年度偵字第6563號移送併案審
    理，本院自得併予審理。被告係幫助他人犯罪之幫助犯，爰
    依刑法第30條第2 項之規定，按正犯之刑減輕之。原審以被
    告罪證明確，予以論罪科刑，固非無見。惟原審未及就前揭
    併案部分予以審酌，自有未恰，檢察官以此為由提起上訴，
    為有理由，原審判決既有上開可議之處，自應由本院管轄之
    第二審合議庭予以撤銷改判。
三、爰審酌被告將提款卡、密碼等物提供予他人使用，助長他人
    犯罪，增加被害人尋求救濟及偵查犯罪機關查緝犯罪之困難
    ，危害被害人財產安全及社會治安，類此行為已嚴重損及社
    會治安，並斟酌其犯罪之動機、目的、手段、及其生活狀況
    、智識程度：被害人所受損害，暨被告業於本院審理期間與
    被害人黃素蘭達成和解，有和解筆錄乙份在卷可憑等一切情
    狀，量處如主文第2 項所示之刑，併予諭知易科罰金之折算
    標準，以資儆懲。
據上論斷，應依刑事訴訟法第455 條之1 第1 項、第3 項、第36
9 條第1 項前段、第364 條、第299 條第1 項前段，刑法第339
條第1 項、第55條、第30條第1 項前段、第2 項、第41條第1 項
前段，刑法施行法第1 條之1 第1 項、第2 項前段，判決如主文
。
本案經檢察官王筱寧到庭執行職務。
中    華    民    國   100    年    7     月    7     日
                  刑事第十三庭  審判長法  官  林淑婷
                                      法  官  饒金鳳
                                      法  官  陳昭筠
以上正本證明與原本無異。
本件不得上訴。
                                      書記官  黃文儀
中    華    民    國   100    年    7     月    8     日
附錄本案論罪科刑法條全文：
中華民國刑法第339 條：
意圖為自己或第三人不法之所有，以詐術使人將本人或第三人之
物交付者，處5 年以下有期徒刑、拘役或科或併科1,000 元以下
罰金。
以前項方法得財產上不法之利益或使第三人得之者，亦同。
前二項之未遂犯罰之。
附表
    ┌──┬──────┬───┬────┬─────┬──────┐
    │編號│詐騙時間    │被害人│匯款時間│匯款或現金│匯入帳戶    │
    │    │            │      │        │存入金額( │            │
    │    │            │      │        │新臺幣:元)│            │
    ├──┼──────┼───┼────┼─────┼──────┤
    │  1 │99年9 月7日 │蕭智文│99年9 月│27,000    │中和郵局帳戶│
    │    │19時30分許  │      │7 日20時│          │            │
    │    │            │      │32分    │          │            │
    ├──┼──────┼───┼────┼─────┼──────┤
    │  2 │99年9 月7日 │李淑雯│99年9 月│16,000    │台新銀行帳戶│
    │    │20時10分許  │      │7 日21時│          │            │
    │    │            │      │27分    │          │            │
    ├──┼──────┼───┼────┼─────┼──────┤
    │  3 │99年9 月7日 │劉集雄│99年9 月│29,989    │中和郵局帳戶│
    │    │某時許      │      │7 日20時│          │            │
    │    │            │      │27分    │          │            │
    │    │            │      ├────┼─────┼──────┤
    │    │            │      │同日21時│100,000   │彰化銀行帳戶│
    │    │            │      │21分    │          │            │
    │    │            │      ├────┼─────┼──────┤
    │    │            │      │同日21時│30,000    │同上        │
    │    │            │      │30分    │          │            │
    │    │            │      ├────┼─────┼──────┤
    │    │            │      │99年9 月│10,123    │同上        │
    │    │            │      │8 日某時│          │            │
    ├──┼──────┼───┼────┼─────┼──────┤
    │  4 │99年9 月7日 │張順昱│99年9 月│98,000    │彰化銀行帳戶│
    │    │23時30分許  │      │8 日1時 │          │            │
    │    │            │      │21分    │          │            │
    │    │            │      ├────┼─────┤            │
    │    │            │      │同日1 時│2,000     │            │
    │    │            │      │23 分   │          │            │
    │    │            │      ├────┼─────┤            │
    │    │            │      │同日某時│30,000    │            │
    │    │            │      ├────┼─────┤            │
    │    │            │      │同日某時│29,999    │            │
    ├──┼──────┼───┼────┼─────┼──────┤
    │  5 │99年9 月7 日│黃素蘭│99年9 月│50,000    │台新銀行帳戶│
    │    │15時許      │      │7 日20時│          │            │
    │    │            │      │8分     │          │            │
    │    │            │      ├────┼─────┤            │
    │    │            │      │同日20時│50,000    │            │
    │    │            │      │11分    │          │            │
    └──┴──────┴───┴────┴─────┴──────┘